臺灣宜蘭地方法院民事判決　九十三年度訴字第七二號
　　原　　　告　丁○○
　　訴訟代理人　李秋銘律師
　　被　　　告　乙○○
　　　　　　　　甲○○
　　　　　　　　丙○○
當事人間請求分割共有物事件，本院於民國九十三年八月四日言詞辯論終結，判決如
下：
    主      文
兩造共有坐落宜蘭縣壯圍鄉○○段九００地號，地目建，面積七四八平方公尺土地，
應將如附圖第二方案所示Ａ部分面積二０七平方公尺分歸原告取得，Ｂ部分面積二０
七平方公尺分歸被告被告乙○○取得，Ｃ部分面積三三四平方公尺分歸被告甲○○、
丙○○按每人應有部分二分之一之比例共有。
訴訟費用由被告乙○○負擔十分之三、被告甲○○、丙○○各負擔十分之二，餘由原
告負擔。
    事實及理由
一、原告主張：兩造共有坐落宜蘭縣壯圍鄉○○段九００地號，地目建，面積七四八
    平方公尺土地，原告及被告乙○○應有部分各七四八分之二０七、被告甲○○、
    丙○○應有部分各七四八分之一六七。前開土地之使用分區為一般農業區甲種建
    築用地，且兩造亦無禁止分割之約定，經調解未能達成協議分割，為此依民法第
    八百二十三條第一項、第八百二十四條第二項之規定訴請判決分割等語，並聲明
    如主文所示。
二、被告乙○○則以：祖先留下來的財產，希望不要分割，能繼續維持共有。但若依
    法一定要分割，則同意原告所提分割方案等語置辯；被告甲○○、丙○○則稱：
    同意原告所提分割方案，兩人願意繼續維持共有等語。
三、得心證之理由：
（一）按共有人得隨時請求分割共有物，但因物之使用目的不能分割或契約定有不可
      分割之期限者，不在此限，民法第八百二十三條第一項定有明文。查本件土地
      為兩造所共有，原告及被告乙○○應有部分各七四八分之二０七、被告甲○○
      、丙○○應有部分各七四八分之一六七。前開土地之使用分區為一般農業區甲
      種建築用地，依其使用目的並非不能分割，且兩造間並無不可分割之約定，惟
      無法協議分割，經本院調解亦未成立等事實，有原告所提出之土地登記謄本、
      都市計畫土地使用分區證明書各乙件附卷可證，且為被告所不爭執，堪信為真
      實。是原告請求分割系爭土地，核與前開之規定相符，自應准許。被告乙○○
      以祖先留下來的財產，希望不要分割，能繼續維持共有等語置辯，尚無足採。
（二）次按，請求共有物之分割，應由法院依民法第八百二十四條命為適當之分配，
      不受當事人主張之拘束。又分割共有物時，法院應參酌當事人之聲明、共有物
      之性質、經濟效用及全體共有人利益等公平決之。另分割共有物，以消滅共有
      關係為目的，法院裁判分割共有土地時，除因該土地內部分土地之使用目的不
      能分割（如為道路），或部分共有人仍願維持共有關係，應就該部分土地不予
      分割或准該部分共有人成立新共有關係外，應將土地分配於各共有人單獨所有
      （最高法院六十九年台上字第一八三一號判例意旨參照）。查本件土地係接臨
      宜蘭縣壯圍鄉○○路，其上現建有鐵皮屋一棟，及同段九００之一地號上主建
      物（同段二四建號）之增建物，其餘部分均為空地，前開鐵皮屋為被告乙○○
      所有，九００之一地號土地及前開坐落系爭九００地號上之增建物均為被告甲○○、丙○○所共有等情，有原告所提出之地籍圖謄本、土地登記謄本各一件
      一件附卷可佐，並經本院至現場履勘並囑託宜蘭縣宜蘭地政事務所測量，製有
      勘驗筆錄及複丈成果圖在卷可稽。是遵上開規定或裁判之意旨，本院斟酌如附
      圖所示第二方案之分割方案，已為兩造所同意，且各共有人所分得之土地均能
      面臨馬路（壯濱路），無礙交通之便利，亦能發揮土地經濟效益。兩造在系爭
      土地上現坐落有被告乙○○所有之鐵皮屋及被告甲○○、丙○○共有之增建物
      ，採前開分割方案分割後，被告甲○○、丙○○共有之增建物仍坐落在其願意
      繼續維持共有而分得之土地上，不會造成共有人所有建物與分割後之土地分離
      之不利益；另被告乙○○所有之鐵皮屋雖分割後會有部分坐落在被告甲○○、
      丙○○分得土地上，然因前開建物係以鐵皮、鐵架建造，拆卸較為便易，且若
      為顧全其建物於分割後得完全坐落其分得土地上，亦會造成其分得土地無法面
      臨馬路之窘境，參酌被告乙○○亦表示若一定要分割時，則同意前述分割方案
      ，是堪認如附圖第二方案所示之分割方案已符合兩造當事人之利益，並足兼顧
      社會經濟效益，而屬可採。
（三）綜右，兩造共有坐落宜蘭縣壯圍鄉○○段九００地號，地目建，面積七四八平
      方公尺土地准予分割，並將如附圖第二方案所示Ａ部分面積二０七平方公尺分
      歸原告取得，Ｂ部分面積二０七平方公尺分歸被告被告乙○○取得，Ｃ部分面
      積三三四平方公尺分歸被告甲○○、丙○○按每人應有部分二分之一之比例共
      有。又分割共有物事件本質上並無訟爭性，兩造本可互換地位，由任一共有人
      起訴請求分割，實質上並無何造勝敗之問題，本件由敗訴當事人負擔訴訟費用
      顯失公平，爰參考兩造當事人應有部份之範圍，酌定其比例分擔。
五、訴訟費用負擔之依據：民事訴訟法第八十條之一。
中　　　華　　　民　　　國　　九十三　　年　　　八　　　月　　  十一　　日
                                臺灣宜蘭地方法院民事庭
~B法　　　官　林翠華
正本係照原本作成
如對本判決上訴，須於判決送達後廿日內向本院提出上訴狀
中　　　華　　　民　　　國　　九十三　　年　　　八　　　月　　　五　　　日
~B法院書記官　李明威
